【裁判字號】    89,上訴,494
【裁判日期】    890308
【裁判案由】    偽造文書等
【裁判全文】
臺灣高等法院刑事判決                          八十九年度上訴字第四九四號
    上  訴  人  臺灣臺北地方法院檢察署檢察官
    上訴人  即
    被      告  乙○○
    選任辯護人  姜明遠
右上訴人因被告偽造文書等案件，不服台灣台北地方法院，八十八年度訴字第一四一
二號，中華民國八十八年十二月十日第一審判決（起訴案號：台灣台北地方法院檢察
署八十八年度偵字第一一四一五號）提起上訴，本院判決如左：
    主  文
上訴駁回。
    事  實
一、乙○○因積欠地下錢莊債務無力清償，被逼遂應允為地下錢莊詐購行動電話以抵
    銷新臺幣（下同）一萬元之利息，乃意圖為該錢莊人員不法之所有，明知該錢莊
    成員綽號「麥克」之不詳年籍成年男子所交付之杜文俊名義花旗銀行卡號000
    0000000000000號及英商標準渣打銀行卡號0000000000
    000000號之偽造信用卡各一張，均屬來源不明之問題卡，仍與「麥克」及
    另一年籍不詳成年男子基於共同犯意之聯絡，夥同於民國八十八年五月十四日晚
    間九時三十分許，至臺北市○○路○段一五○號李錫禮所經營之兆竣通訊有限公
    司（下稱兆竣公司），由乙○○進入以杜文俊名義出示前開偽造信用卡，佯稱採
    購總價十六萬三千三百元之行動電話十四支。乙○○並先以前開渣打銀行偽卡刷
    卡，經讀卡機登錄後，並在一式二聯之上海商業儲蓄銀行空白簽帳單持卡人存根
    聯上，偽簽杜文俊署押一枚（經複印一枚於特約商店存根聯上），再行使交付李
    錫禮，以完成簽帳，足生損害於杜文俊、李錫禮、兆竣公司及渣打銀行。惟因上
    開信用卡額度不足，乙○○又以偽造之花旗銀行信用卡刷卡，但未通過讀卡機判
    讀，致李錫禮查覺有異而報警當場查獲，並扣得上開「麥克」所有之偽造信用卡
    二張及上開偽簽杜文俊署押之簽帳單二聯，乙○○因而未詐得所購行動電話。又
    乙○○於八十八年四月初，在其駕駛之營業小客車上，拾獲甲○○遺失之國民身
    分證一張，即意圖為自己不法所有將之侵占入己隨身攜帶，而為警於前開時地一
    併查獲，並扣得甲○○國民身分證一張。
二、案經臺北市政府警察局萬華分局移送臺灣臺北地方法院檢察署檢察官偵查起訴。
    理  由
一、訊據上訴人即被告乙○○（下稱被告）於警訊及第一審偵審中固坦承因積欠地下
    錢莊債務，為抵銷一萬元利息遂在右記時地持扣案信用卡向李錫禮購買行動電話
    ，並在簽帳單上偽造杜文俊之署押，及拾獲甲○○國民身分證後，攜帶在身而為
    警查獲等事實不諱，但辯稱伊不知上開信用卡係偽卡，而甲○○國民身分證則係
    拾獲後夾在記事簿內忘記寄還云云。
二、經查：
  (一)右揭被告刷卡詐購行動電話之事實，據證人李錫禮於原審到庭證述明確。扣案花
    旗銀行、渣打銀行信用卡各一張均係偽造卡等情，並經渣打銀行信用卡中心風險
    管制部調查員徐大昕原審到庭證述屬實，復有花旗銀行傳真函一紙附於原審卷可
    稽。依被告所供，其為錢莊刷卡購買行動電話即可抵銷一萬元利息，且錢莊成員
    「麥克」及另一男子並陪其至兆竣公司門外等候。然查刷卡購物僅為簡單舉手之
    勞，何以被告所獲報酬如此之多？且交付信用卡之錢莊人員既已陪同到場，何不
    自行刷卡而須被告代勞？此情任何人均會生疑，被告不可能獨未查覺。是被告縱
    使無法判斷信用卡係屬偽造，但其對於該卡係為為杜文俊名義自屬來源不明之問
    題卡，無從諉為不知。乃被告持之刷卡，並冒用卡上簽署之杜文俊名義簽帳，顯
見其有共同詐欺及行使偽造文書之犯意甚明。
  (二)又被告為警查獲之國民身分證一張，係甲○○所遺失，業經甲○○於警訊中陳明
    在卷。而他人身分證對自己恆無正當合法之用處，被告拾獲甲○○國民身分證後
    ，未予丟棄，反將之置入自己實力支配下，且逾月餘不予返還，亦未向警局申報
    ，其顯有據為己有之犯意，亦可認定。被告以前揭情詞置辯，不足採信。此外尚
    有扣案偽造信用卡二張、甲○○國民身分證一張及被告偽造杜文俊署押於其上之
    簽帳單二聯附卷可資佐證，事證明確，被告犯行堪以認定。
三、查被告明知所持信用卡係問題卡，而冒用杜文俊名義刷卡，向兆竣公司購買行動
    電話，因遭警查獲致詐欺未得逞，被告此部分所為係犯刑法第三百三十九條第三
    項、第一項詐欺取財未遂罪。公訴人誤為係犯同條第一項詐欺取財既遂罪尚有未
    洽。被告於空白簽帳單上偽造杜文俊署押，表示杜文俊與兆竣公司完成交易之意
    ，該簽帳單含有契約文書性質，屬私文書，被告簽署後，交付於李錫禮，顯然於
    該文書之內容有所主張杜文俊為消費之人，致杜文俊有受追償消費款危險，並使
    發卡之渣打銀行有誤代付款之虞，且造成李錫禮誤認被告係持卡人而准其向兆竣
    公司刷卡簽帳，均足生損害於杜文俊、李錫禮、渣打銀行及兆竣公司，被告此部
    分所為係犯刑法第二百十條、第二百十六條行使偽造私文書罪。其偽造署押係偽
    造私文書之部分行為，而偽造私文書後復持以行使，其偽造之低度行為為行使之
    高度行為所吸收，均不另論罪。被告以一行為同時偽造二張相同私文書（即持卡
    人存根聯、特約店存根聯），係單純一罪。被告行使偽造私文書及詐欺取財未遂
    ，均與「麥克」及另一不詳年籍之錢莊成員基於共同犯意聯絡及行為分擔而為，
    均屬共同正犯。被告行使偽造私文書目的在詐取行動電話，所犯上開二罪間有方
    法目的之牽連關係，應依刑法第五十五條規定從法定刑較重之行使偽造私文書罪
    處斷。被告拾獲甲○○國民身分證後將之據為己有，係犯刑法第三百三十七條侵
    占遺失物罪。所犯侵占遺失物罪則與行使偽造私文書罪犯意各別行為不同，應分
    論併罰。
四、原審適用刑法第二十八條、第二百十六條、第二百十條、第三百三十九條第三項
    第一項、第三百三十七條、第五十五條、第四十二條第二項前段、第七十四條第
    一款、第三十八條第一項第二款、第二百十九條、罰金罰鍰提高標準條例第一條
    前段、第二條，審酌被告之品行、智識程度、犯罪之動機、目的、手段、所受之
    刺激、所生之危害及犯罪後之態度等一切情狀，量處行使偽造私文書罪有期徒刑
    五月，侵占遺失物罪罰金三千元，諭知罰金易服勞役之折算標準，以資懲儆，又
    被告前未曾受有期徒刑以上刑之宣告，有臺灣高等法院檢察署刑案紀錄簡覆表可
    徵，因一時失慮致罹刑典，事後已深具悔意，信其經此論罪科刑之教訓，應知警
    惕而無再犯之虞，認前開對其宣告之刑以暫不執行為適當，併均予宣告緩刑三年
    ，用啟自新。扣案偽造之信用卡二張係共犯「麥克」所交付，應為共犯所有，並
    經被告持犯本罪，應依刑法第三十八條第一項第二款規定沒收。被告偽造之上海
    商業儲蓄銀行簽帳單（附於臺灣臺北地方法院檢察署八十八年度偵字第一一四一
    五號卷宗第十三頁），尚無交予被告，非被告所有，毋庸沒收，惟其上偽造之杜
    文俊署押共二枚，應依刑法第二百十九條規定沒收。經核認事用法及量刑均無不
    當，公訴人上訴意旨以被告破壞交易秩序否認知悉偽造信用卡，足證無悔意緩刑
    宣告自有不當云云。惟按法院對於具備緩刑條件之刑事被告，認為以暫不執行刑
    罰為適當者，得宣告緩刑，為刑法第七十四條所明定，至於暫不執行刑罰之是否
    適當，則由法院就被告有無累犯之虞及能否由於刑罰之宣告而策其自新等一切情
    形，依其自由裁量定之，與犯罪情節是否可原並無關係（最高法院二十九年上字
    第二六號判例參照），公訴人見未及此，上訴核無理由，應予駁回。
五、公訴意旨雖另以被告與「麥克」共同偽造扣案信用卡二張，認被告涉有偽造文書
    罪嫌，但查此部分並無任何證據可資證明，復因公訴人認與前開有罪部分係一罪
    關係，爰不另為無罪諭知。
據上論斷，應依刑事訴訟法第三百六十八條，判決如主文。
本案經檢察官費玲玲到庭執行職務。
中      華      民      國    八十八    年      三      月      八      日
                              臺灣高等法院刑事第十八庭
                                  審判長法  官  吳      敦
                                        法  官  陳  忠  行
                                        法  官  吳  明  峰
右正本證明與原本無異。
如不服本判決應於收受送達後十日內向本院提出上訴書狀，其未敘述上訴之理由者並
得於提起上訴後十日內向本院補提理由書（均須按他造當事人之人數附繕本）。
                                        書記官  李  華  安
中      華      民      國    八十九    年      三      月      九      日
附錄：本案論罪科刑法條全文
刑法第三百三十九條：
一、意圖為自己或第三人不法之所有，以詐術使人將本人或第三人之物交付者，處五
    年以下有期徒刑、拘役或科或併科一千元以下罰金。
二、以前項方法得財產上不法之利益或使第三人得之者亦同。
三、前二項之未遂犯罰之。
刑法第二百十條：
偽造、變造私文書，足以生損害於公眾或他人者，處五年以下有期徒刑。
刑法第二百十六條：
行使第二百十條至第二百十五條之文書者，依偽造、變造文書或登載不實事項或使登
載不實事項之規定處斷。


司法院資訊處製作；財團法人民間司法改革基金會備份。
